【裁判字號】    92,交抗,411
【裁判日期】    920530
【裁判案由】    聲明異議
【裁判全文】
臺灣高等法院臺中分院刑事裁定                    九十二年度交抗字第四一一號
    抗  告  人
    即受處分人  甲○○
右列抗告人因聲明異議案件，不服臺灣台中地方法院中華民國九十二年五月六日裁定
（九十二年度交聲字第四二八號）提起抗告，本院裁定如左：
    主      文
抗告駁回。
    理      由
一、按汽車行駛於高速公路或設站管制之道路，而不遵管制之規定者，處汽車駕駛人
    新台幣三千元以上六千元以下罰鍰，並記違規點數一點，道路交通管理處罰條例
    第三十三條第一項、第六十三第一項第一款分別定有明文。又高速公路交通管制
    規則第二十二條規定：汽車行駛高速公路，於駛進收費站前應依標誌指示預為減
    速慢行，並依標誌、號誌指示或公路警察指揮順序駛入收費車道，停車繳費。故
    用路人行經高速公路收費站時應依據車種、繳費方式駛入規定車道繳費，以維收
    費站區之行車秩序。原裁定以抗告人即受處分人（以下簡稱為受處分人）甲○○
    於九十二年二月二十一日十六時四十五分許，駕駛車號ＮＬ─５８１９號自小客
    車，行經國道南向后里收費站處，確有未依規定行駛車道繳費（持現金行駛回數
    票專用車道）之違規事實，有舉發違反道路交通事件通知單、內政部警政署國道
    公路警察局第三警察隊九十二年三月十七日以公警國三交訴字第０９２００００
    ７３８號函一紙在卷足憑，且為受處分人所是認，其違規事實明確。雖受處分人
    於聲明異議時辯稱：當時因為身體不適，沒能在第一時間內選擇應行的車道，也
    忘記車內置有回數票可取出給收費員，並非故意違規云云。惟人民違反法律上之
    義務而應受行政罰之行為，法律無特別規定時，雖不以出於故意為必要，仍須以
    過失為其責任條件，但應受行政罰之行為，僅須違反禁止規定或作為義務，而不
    以發生損害或其危險為其要件者，推定為有過失，於行為人不能舉證證明自己無
    過失時，即應受處罰（司法院大法官會議釋字第二七五號解釋參照），本件受處
    分人既有上開違反規定之行為，縱使受處分人並非出於故意，惟揆諸前揭解釋意
    旨，即不得以前揭辯解，作為免責之理由。爰認受處分人確有前揭違規行為，原
    處分機關交通部公路局台中區監理所豐原監理站據以援引上開規定，裁處受處分
    人罰鍰新台幣三千元，並記違規點數一點，逾期則依裁決書處罰主文規定裁處，
    並無不當，而裁定駁回受處分人之聲明異議，經核於法並無違誤。受處分人抗告
    意旨雖指稱（一）國道高速公路一號中山高三義至泰安段即北起一五０公里至一
    五六公里標誌限速九０提高一００公里。（二）原九０公里限速標誌經九十二年
    二月二十一日持現金四十元，駛回數車道被告發後，即去電法院、交通部公路局
    、監理站查詢新制實施後，其被告發前，未有依每年、車輛逐增加車流量，限速
    標誌作調整，經其本人於職業駕駛道德良性上之反應，而該路段標誌有了妥當之
    改善云云。經核受處分人所舉之上開理由，與其是否有上開違規行為無涉，且原
    裁定依憑上開理由認原處分機關之處分並無不當，而予以維持原處分，並駁回受
    處分人之聲明異議，於法洵屬有據。受處分人抗告意旨徒憑己見，任意指摘原裁
    定不當，非有理由，應予駁回。
二、據上論結，應依刑事訴訟法第四百十二條，裁定如主文。
中      華      民      國      九十二     年     五      月    三十    日
                                臺灣高等法院臺中分院刑事第八庭
          審判長法  官  羅  得  村
                                            法  官  陳  毓  秀
                                            法  官  劉  榮  服
右正本證明與原本無異。
不得再抗告。
                                            書記官  陳  俞  豪
中      華      民      國      九十二     年     六      月     二     日
                                                                        Ｒ


司法院資訊處製作；財團法人民間司法改革基金會備份。
